【裁判字號】    90,上易,865
【裁判日期】    900725
【裁判案由】    傷害
【裁判全文】
臺灣高等法院高雄分院刑事判決                      九十年度上易字第八六五號
    上 訴 人  台灣高雄地方法院檢察署檢察官
    被    告  乙○○
              甲○○
右上訴人因被告等傷害案件，不服臺灣高雄地方法院八十九年度易字第四九五三號中
華民國九十年三月三十日第一審判決（起訴案號：臺灣高雄地方法院檢察署八十九年
度偵字第一六一六三號），提起上訴，本院判決如左：
      主  文
原判決撤銷。
乙○○、甲○○共同傷害人之身體，各處拘役拾伍日，如易科罰金均以參佰元折算壹
日，均緩刑貳年。
     事  實
一、乙○○之姑姑洪姵珊（原名洪滿）係丙○○之前妻，民國八十九年一月二十三日
    二十三時許，因洪女告知乙○○遭丙○○毆打，乙○○便與其弟弟甲○○前往丙○○在高雄市○○區○○路一四二號住處瞭解情況，並質問丙○○何以毆打洪姵
    珊女，雙方因一言不合而互毆，乙○○遭丙○○以日光燈管毆擊（未據告訴），
    乙○○與甲○○二人亦基於傷害之犯意聯絡，由甲○○從後抱住丙○○致其無法
    掙脫後，乙○○則趁機出手毆打丙○○，致丙○○受有頭部右側皮挫傷腫脹十公
    分ｘ八公分、前額瘀血二公分ｘ一‧五公分、前額擦傷一公分ｘ０‧二公分、左
    眼瞼瘀血、後頸部擦傷三公分ｘ０‧三公分等傷害。
二、案經丙○○訴由高雄市政府警察局三民第二分局移送台灣高雄地方法院檢察署檢
    察官偵查起訴。
    理  由
一、訊據被告乙○○對於右揭時、地與告訴人丙○○互毆之事實供承不諱，被告甲○○固不否認案發之時，其以雙手將告訴人自後方環抱，惟堅決否認具有傷害之故
    意，辯稱：係見丙○○出手打乙○○，乙○○亦有還手，二人進而互毆，為了怕
    他們繼續打下去，才將丙○○自後拉開云云。惟查前開事實，業據告訴人丙○○
    指訴綦詳，並經證人即到場處理之警員黃俊銘、林進益證述屬實，復有高雄市立
    民生醫院出具之驗傷診斷書一紙在卷可稽，被告乙○○於本院審理時對於右揭時
    、地與告訴人丙○○互毆之事實亦供承不諱，雖被告甲○○否認有參與毆打告訴
    人，然被告甲○○中已供承其將告訴人抱住時，被告乙○○尚繼續毆打告訴人，
    若被告甲○○僅係基於排除其兄與告訴人繼續發生衝突之心態，始將告訴人抱住
    以排除侵害，應即出言阻止被告乙○○再毆打告訴人，抑或將告訴人拉離現場以
    避免再起爭端，惟當時被告甲○○並未為之，仍放任被告乙○○毆打告訴人，致
    告訴人在不能反抗之情形下，遭被告乙○○毆打成傷，實難謂被告甲○○無傷害
    告訴人之犯意聯絡。參以被告甲○○為被告乙○○之弟弟，於見被告乙○○與告
    訴人發生肢體衝突，且雙方互有出手之情況下，依人之常情，應會出手維護其兄
    ，是其所稱抱住告訴人並非為使被告乙○○得遂其毆打告訴人之目的，不足採信
    ，本件事證明確，被告乙○○、甲○○之犯行均堪認定。
二、核被告乙○○、甲○○所為，均係犯刑法第二百七十七條第一項之普通傷害罪，
    其二人就上述犯行，有犯意之聯絡與行為之分擔，皆係共同正犯。
三、原審未為詳察，僅對被告乙○○予以論科，惟查被告甲○○與被告乙○○確有傷
    害犯意之聯絡與行為之分擔，為共同正犯，已如前述，原審未論以被告乙○○與
    被告甲○○為共犯，尚有未合。檢察官上訴意旨，指摘原判決不當，為有理由，
    自應由本院予以撤銷改判，審酌被告乙○○、甲○○犯罪之動機係為替姑姑洪姵
    珊抱不平，其訴諸暴力出手毆打告訴人，確有不是，然其二人事後態度尚佳等一
    切情狀，各量處拘役十五日，並均諭知易科罰金之折算標準。又刑法第四十一條
    業經立法院於九十年一月四日修正，總統於同月十日公布，自該月十二日起施行
    ，雖被告等所犯為最重本刑三年以下有期徒刑之罪，且經量處六月以下有期徒刑
    ，依其行為時即修正前刑法第四十一條之規定，所宣告之刑本得易科罰金，然其
    行為後刑法第四十一條既經修正，自應依刑法第二條第一項前段，適用裁判時之
    法律即修正後之刑法第四十一條前段之規定，附此敘明。
四、又被告乙○○、甲○○前均未曾受有期徒刑以上刑之宣告，有本院被告全國前案
    紀錄表可資為證，本件係告訴人與被告等互毆而起，被告乙○○亦受有紅腫等傷
    害，業經到場處理之員警黃俊銘證述屬實，然被告乙○○並未對自己受傷部分予
    以追究，足見其非無悔悟之意，而被告甲○○則係基於維護其兄之常情，其等顯
    因一時失慮偶罹刑章，經此偵、審程序，當知所警惕，諒無再犯之虞，本院認對
    其二人所宣告之刑，均以暫不執行為適當，皆予宣告緩刑二年，以啟自新。
據上論結，應依刑事訴訟法第三百六十九條第一項前段、第三百六十四條、第二百九
十九條第一項前段、刑法第二條第一項前段、第二十八條、第二百七十七條第一項、
第七十四條第一款、修正後刑法第四十一條第一項，罰金罰鍰提高標準條例第一條前
段、第二條，判決如主文。
本案經檢察官沈紹嘉到庭執行職務。
中    華    民    國         九十       年      七      月    二十五    日
                              臺灣高等法院高雄分院刑事第七庭
                                  審判長法官  黃憲文
                                        法官  張盛喜
                                        法官  黃仁松
右正本證明與原本無異。
不得上訴。
                                      書記官  黃玉珠
中    華    民    國         九十       年      七      月    二十七    日
附錄：本判決論罪科刑法條：
刑法第二百七十七條第一項
傷害人之身體或健康者，處三年以下有期徒刑，拘役或一千元以下罰金。
                                                                      Ｈ


司法院資訊處製作；財團法人民間司法改革基金會備份。
